【裁判字號】    97,易,3243
【裁判日期】    980526
【裁判案由】    詐欺
【裁判全文】
臺灣板橋地方法院刑事判決              97年度易字第3243號
聲  請  人  臺灣板橋地方法院檢察署檢察官
被      告  甲○○
                    號
            乙○○
上列被告因詐欺案件，經檢察官聲請簡易判決處刑（97年度偵字
第17034號），本院認不宜，改依通常程序審理，判決如下：
    主  文
本件免訴。
    理  由
一、聲請簡易判決處刑略以：被告甲○○、乙○○均能預見提供
    帳戶予他人使用，將可能幫助他人詐欺，仍基於幫助詐欺之
    犯意，分別將其等所申設使用之臺灣郵政股份有限公司新豐
    山崎郵局帳號0000000-0000000 號帳戶、兆豐國際商業銀行
    彰化分行帳號00000000000 號帳戶之存摺、提款卡及密碼等
    物，交付予不詳真實姓名年籍之成年人，而以此方式，幫助
    詐欺集團詐欺財物。嗣某詐欺集團成員於民國96年8 月間某
    日，在網際網路「SKYPE 」網站上自稱「林建平」，代表「
    香港賽馬協會附屬六合彩公司」，向丙○○誆稱可代為購買
    彩券云云，致丙○○陷於錯誤，依林建平之指示，分別於96
    年9 月12日匯款新臺幣（下同）3 萬元至被告甲○○上開帳
    戶、於同年10月23日匯款136,000 元至被告乙○○上開帳戶
    (聲 請書誤載為30,000元，應予更正)， 嗣丙○○查覺受騙
    ，報警處理，始查知上情，因認被告均涉犯刑法第30條第1
    項、第339 條第1 項之幫助詐欺取財罪嫌。
二、按案件曾經判決確定者，應諭知免訴之判決，並得不經言詞
    辯論為之，刑事訴訟法第302 條第1 款、第307 條分別定有
    明文。又訴訟上所謂一事不再理之原則，關於實質上一罪或
    裁判上一罪，亦均有其適用（最高法院60年臺非字第77號判
    例意旨參照）。
三、經查：
  (一)被告甲○○因明知現今犯罪集團份子為掩飾不法犯行，避免
    檢警循線追緝，經常利誘民眾提供金融機構帳戶、存摺、提
    款卡、密碼等個人金融資料，再利用取得之金融帳戶，作為
    對外恐嚇取財被害人匯款之指定帳戶，其已可預見如將金融
    機構帳戶、存摺、提款卡、密碼等個人金融資料提供予陌生
    人使用，應會幫助不法集團遂行上開犯罪目的，竟仍基於縱
    有人利用其金融帳戶作為恐嚇取財犯罪之工具，亦不違反其
    本意之幫助犯意，於96年9 月1 日至9 月17日間之某日在新
    竹工業區○○道區之某處，將其所有原在華南商業銀行楠梓
    分行申請帳號000000000000號帳戶之存摺、提款卡（連同提
    款密碼）以牛皮紙袋包裝後，交付不知情且姓名年籍不詳之
    空軍一號遊覽車司機，並由該司機於臺南縣仁德鄉梅花站轉
    交予某犯罪集團姓名年籍不詳且自稱「玉山銀行王經理」之
    成年男子使用，嗣該犯罪集團成員取得上開存摺、提款卡連
    同密碼後，即與所屬之犯罪集團成員共同基於意圖為自己不
    法所有之犯意聯絡，於96年9 月1 日至9 月17日內之某日，
    化名「黃銘森」透過MSN 對何雁雅表示先前有取得其裸體照
    ，若不匯款要將該照片公佈，致何雁雅心生畏懼，於96年9
    月17日11時許以自動櫃員機轉帳之方式，匯款3 萬元至上開
    甲○○之帳戶中，犯罪集團成員於同日內以金融卡提款之方
    式將上開款項提領一空，嗣何雁雅遭受恐嚇後報警處理，始
    循線查知上情，所犯之幫助恐嚇犯行，業經臺灣新竹地方法
    院於97年8 月29日以97年度竹簡字第1012號認其犯幫助恐嚇
    取財罪判處有期徒刑3 月，如易科罰金，以新臺幣壹仟元折
    算壹日確定，有臺灣高等法院被告前案紀錄表及前揭判決書
    、聲請簡易判決處刑書各乙份附卷可稽。
  (二)被告乙○○雖可預見將自己之行動電話門號、金融機構帳戶
    存摺、提款卡、印章，交予他人使用，可能因此供不法詐騙
    份子利用以詐術使他人將款項匯入後，再予提領運用，並可
    能因而幫助他人從事詐欺犯罪，仍基於幫助他人犯罪之未必
    故意，於96年10月間某日，將其向台北富邦銀行豐原分行申
    辦帳號000000 000000 號帳戶之存摺、提款卡，交付給姓名
    、年籍均不詳之詐騙集團成員使用。該詐騙集團成員取得上
    開存摺、SIM 卡等物後，即意圖為自己不法之所有，於96年
    10月29日、同年11月6 日，分別撥打電話予蔣欣穎、林邑芩
    向其等詐稱可幫忙代辦貸款，但需先支付手續費等費用，使
    蔣欣穎、林邑岑均陷於錯誤，蔣欣穎因此匯款9085元、1 萬
    7200元、2 萬元、2 萬1000元、1 萬8000元、2000元，林邑
    岑則匯款1 萬元、1 萬6080 元 至被告乙○○上開帳戶，嗣
    蔣欣穎、林邑岑察覺有異始報警循線查獲，所犯之幫助詐欺
    犯行，亦經臺灣臺中地方法院於97年9 月19日以97年度豐簡
    字第693 號判處有期徒刑月，如易科罰金，以新臺幣壹仟
    元折算壹日確定，亦有臺灣高等法院被告前案紀錄表及前揭
    判決書、聲請簡易判決處刑書各乙份附卷可稽。
  (三)本案檢察官聲請簡易判決處刑書所指被告甲○○、乙○○基
    於幫助詐欺之不確定故意，分別將其等所申設或使用之臺灣
    郵政股份有限公司新豐山崎郵局帳號0000000- 0000000號帳
    戶、兆豐國際商業銀行彰化分行帳號00000000 000號帳戶之
    存摺、提款卡及密碼等物，交付予不詳真實姓名年籍之成年
    人，以供該人及其所屬之詐騙集團成員詐取被害人丙○○財
    物之犯行，經核與前案判決確定之事實其等提供予犯罪集團
    作為詐騙或恐嚇取財工具之銀行帳戶雖有不同，然被害人受
    騙之時點接近 (被告甲○○部分前案被害人受騙之時點為96
    年9 月17日、本案為同年月12日；被告乙○○部分前案被害
    人受騙之時點為96年10月29日及同年11月6 日，本案為96年
    10月23日)； 且被告甲○○前於本案警詢、偵訊時並供承：
    伊因欲辦理貸款，乃於96年9 月中旬在新竹交流道附近，將
    包含上開郵局帳戶之存摺及提款卡及另一金融帳戶資料，交
    由遊覽車司機轉交自稱「玉山銀行王經理」之成年男子使用
    等語，與上開確定判決所認定被告甲○○提供帳戶予犯罪集
    團使用之時問、手法相同；被告乙○○亦於本案偵訊時供承
    ：其因看報紙廣告向他人借貸，對方要求需提供帳戶為抵押
    ，並供其他借款人存入利息之用，伊向對方借款1 萬元，利
    息係以每10天2000元計算等語，與被告乙○○於前案偵查中
    所稱：伊於96年10、11月間，看到報紙廣告向他人借錢，對
    方要求提供存簿、提款卡及密碼，伊將上開帳戶資料給對方
    後，借款1 萬元但實拿8000元等情相符 (見臺灣臺中地方法
    院97年度核交字第273 號卷第15頁)， 此並經本院依職權調
    閱該前案全案卷宗核閱無誤；足認被告二人均係於同一時、
    地提供其所有之上開帳戶予犯罪集團使用；故本案與前案係
    被告於同一時、地提供其所申辦之2 個金融機構帳戶予犯罪
    集團成員使用之同一犯行，至被害人雖有不同，亦僅係被告
    一個幫助行為，使得該取得其等帳戶之正犯因而得遂行多次
    詐欺取財或恐嚇取財之犯行，為一行為觸犯數罪名之想像競
    合犯關係，故本案與前案為裁判上一罪之同一案件，則本案
    檢察官聲請簡易判決處刑之事實自為前案確定判決既判力效
    力所及。從而，本案被告被訴詐欺取財之事實，既曾經有罪
    判決確定，揆諸前揭法律規定及判例意旨，爰不經言詞辯論
    ，逕為諭知免訴之判決。
四、據上論斷，應依刑事訴訟法第452 條、第302 條第1款、第
    307 條，判決如主文。
中    華    民    國    98    年    5     月    26    日
                  刑事第二十二庭審判長法  官 古秋菊
                                      法  官 徐蘭萍
                                      法  官 陳昭筠
上列正本證明與原本無異。
如不服本判決，應於判決送達後10日內敘明上訴理由，向本院提
出上訴狀 (應附繕本) ，上訴於臺灣高等法院。其未敘述上訴理
由者，應於上訴期間屆滿後20日內向本院補提理由書「切勿逕送
上級法院」。
                                      書記官 鍾惠萍
中    華    民    國    98    年    5     月    26    日


司法院資訊處製作；財團法人民間司法改革基金會備份。
